【裁判字號】    89,台上,6080
【裁判日期】    891012
【裁判案由】    偽造有價證券
【裁判全文】
最高法院刑事判決                              八十九年度台上字第六○八○號
    上訴人  台灣高等法院花蓮分院檢察署檢察官
    被  告  甲○○
右上訴人因被告偽造有價證券案件，不服台灣高等法院花蓮分院中華民國八十七年五
月八日第二審判決（八十六年度上訴字第二九二號，起訴案號：台灣花蓮地方法院檢
察署八十五年度偵字第二一一五號），提起上訴，本院判決如左：
    主  文
原判決關於甲○○部分撤銷，發回台灣高等法院花蓮分院。
    理  由
本件原判決撤銷第一審關於論處被告甲○○意圖供行使之用，而偽造有價證券罪刑之
判決，改判論處被告教唆意圖為自己不法之所有，以恐嚇使人將本人之物交付未遂罪
刑，並以公訴意旨另指被告意圖供行使之用，連續偽造三張支票，涉嫌犯刑法第二百
零一條第一項之罪，但經審理結果，認此部分犯罪不能證明，因公訴人係以此部分與
論罪科刑部分有裁判上一罪關係起訴，因而說明此部分不另為無罪之諭知，固非無見
。
惟查審理事實之法院，對於被告之犯罪證據，應從各方面詳予調查，以期發現真實，
苟非調查之途已窮，而被告之犯罪嫌疑仍屬不能證明，要難遽為無罪之判斷；又證據
雖已調查，而其內容尚未完全明瞭者，即與未經調查無異，如遽行判決，仍屬應於審
判期日調查之證據未予調查。本件依原判決事實所載，被告已於民國八十四年二月間
，與被害人羅玉蘭意見不合而分手（同居），且常向羅玉蘭糾索取金錢使用，亦遭
拒絕，則其於八十五年二月間，是否能以需用票據作為押票（標）金為由，向羅玉蘭
借得分別填寫新台幣（下同）一百萬元、一百萬元及一百二十萬元之支票三張﹖衡諸
經驗法則，不無研求之餘地。且羅玉蘭始終否認有借給被告支票並指訴該三張支票上
之印章係為被告盜蓋等情（見偵查卷第五十三頁反面、五十七頁、六十九頁反面），
是該三張支票（票號ＶＢ0000000、0000000、0000000）如果
確係羅玉蘭同意借給被告為押票（標）金，究竟被告當時因何事務需要押標金﹖何以
同時需借用三張﹖羅玉蘭同意借給被告使用之原因為何﹖有無約定如何返還支票，或
清償票款事宜﹖支票上之金額何以非由羅玉蘭填寫，而係由被告填寫及其委由案外人
劉欣茹填寫（見偵查卷第五十四頁反面、六十九頁）﹖何以其中二張支票未填妥發票
日期﹖而其中一張已填妥八十四年十二月二日，何以又將年塗改為「八十五」，月、
日刪除﹖何人所為﹖原因何在﹖加蓋有效之印鑑即可，何以竟加蓋新舊兩個不同之印
鑑章﹖再該三張支票苟非羅玉蘭同意借給被告使用，則被告何時以何種方法取得﹖如
何同時取得羅玉蘭新舊印鑑加蓋於支票上﹖凡此事項均未完全明瞭，且攸關被告有無
其他犯罪行為，殊有深入調查說明之必要，原審未詳予調查說明細心勾稽，遽行判決
，已有應於審判期日調查之證據未予調查及理由不備之違誤。且依原判決理由所載其
中第0000000號之支票原先記載日期為八十四年十二月二日，則此張支票已完
成發票行為，原判決又謂其發票日尚未記載，不無矛盾。又此張支票既已填妥發票日
及金額，並加蓋羅玉蘭之印章，如若係屬偽造，是否可因嗣後將發票日期刪改而認仍
屬未完成發票行為，不負偽造有價證券罪責，原判決並未加以論述，亦有理由不備之
違誤。檢察官上訴意旨執此指摘原判決關於被告部分不當，非無理由，應認此部分有
撤銷發回更審之原因。又原判決關於已論處被告罪刑部分，雖屬不得上訴於第三審法
院之案件，但基於審判不可分之原則，應一併發回更審，附此明。
據上論結，應依刑事訴訟法第三百九十七條、第四百零一條，判決如主文。
中      華      民      國    八十九    年      十      月     十二     日
                              最高法院刑事第十一庭
                                  審判長法官  莊  登  照
                                        法官  洪  明  輝
                                        法官  蔡  清  遊
                                        法官  黃  一  鑫
                                        法官  林  秀  夫
      右正本證明與原本無異
                                              書  記  官
中      華      民      國    八十九    年      十      月     十八     日


司法院資訊處製作；財團法人民間司法改革基金會備份。
